臺灣屏東地方法院刑事判決　　　　　　　100年度易字第672號
公　訴　人　臺灣屏東地方法院檢察署檢察官
被　　　告　王秋萍
選任辯護人　顏萬文律師
上列被告因妨害家庭案件，經檢察官提起公訴（100 年度偵字第
1712 號 ），本院判決如下：
    主  文
王秋萍犯相姦罪，共貳罪，各處有期徒刑貳月，如易科罰金，均
以新臺幣壹仟元折算壹日。應執行有期徒刑月，如易科罰金，
以新臺幣壹仟元折算壹日。
    事  實
一、王秋萍與潘冠宇係屏東縣九如鄉歐洲花園汽車旅館之同事，
    王秋萍於工作場合上及經潘冠宇告知而知悉潘冠宇之婚姻狀
    況，明知潘冠宇（潘冠宇所涉通姦部分，業據徐可蘋於偵查
    中撤回告訴）係徐可蘋( 原名徐翠敏，於民國100 年6 月16
    日改名為徐可蘋) 之夫，為有配偶之人，竟各基於相姦之犯
    意，分別於（一）99年10月間某日某時，在屏東縣九如鄉夢
    城汽車旅館內，與潘冠宇發生性行為1 次；( 二) 又於99年
    12月31日凌晨零時許，在屏東縣屏東市○○路華園汽車旅館
    內，與潘冠宇發生性行為1 次。嗣因雙方之簡訊內容遭徐可
    蘋發現，始悉上情。
二、案經徐可蘋訴請臺灣屏東地方法院檢察署檢察官偵查起訴。
    理  由
壹、證據能力部分:
一、按違法取得之證據，依取得來源分別，可分為公權力違法取
    得之證據及私人違法取得之證據。就公權力違法取得之證據
    ，其證據能力之判斷，刑事訴訟法第158 條之4 已定有明文
    ：「除法律另有規定外，實施刑事訴訟程序之公務員因違背
    法定程序取得之證據，其有無證據能力之認定，應審酌人權
    保障及公共利益之均衡維護。」然就私人違法取證是否應予
    排除，併其排除範圍、排除強度為何，尚未見立法者將其意
    旨行諸法文。故就私人違法取得之證據，其證據能力應否予
    以排除，應權衡「抑制非法取證」與「抑制犯罪」二目的後
    決定之。而關於「抑制非法取證」之目的考量方面，在私人
    以不法方式取得證據之情形，因為調查、蒐集證據之私人，
    所有之武器與被告相同，均未擁有與國家偵查機關等同之強
    制處分權，況即使允許該等證據進入法院，也不能解免該不
    法蒐證之私人所應負擔之刑事責任或其他責任。故除非該私
    人以不法方式取得證據係基於「偵查機關之助手」之地位（
    例如，受偵查機關之託，以不法方式取證以避免偵查機關自
    關之不法行為觀察，既與抑制違法偵查之目的無涉，是私人
    以不法方式所取得之證據，當有證據能力。又本件被告王秋
    萍涉犯刑法第239 條後段之相姦罪，係牽涉性行為之犯罪，
    此種犯罪本即具有極高之隱密性，原本不易取得直接之證據
    ，況實體法就私人違法取得證據之行為，所施以之刑罰制裁
    強度遠較欲證明之目的犯罪即刑法第239 條之通姦罪或相姦
    罪相當或更為嚴厲，已足以抑制私人因蒐證之目的而為犯罪
    行為，是本院認上揭時、地所拍照片9 張及簡訊內容翻拍照
    片及內容譯文仍有證據能力，不應予排除，故被告辯稱前揭
    證據係非法取得，應無證據能力云云，即不足採。
二、又按被告以外之人於審判外之言詞或書面陳述，除法律有規
    定者外，不得作為證據，刑事訴訟法第159 條第1 項固定有
    明文。惟按被告以外之人於審判外之陳述，雖不符前4 條之
    規定，而經當事人於審判程序同意作為證據，法院審酌該言
    詞陳述或書面陳述作成時之情況，認為適當者，亦得為證據
    ；當事人、代理人或辯護人於法院調查證據時，知有第159
    條第1 項不得為證據之情形，而未於言詞辯論終結前聲明異
    議者，視為有前項之同意，亦為同法第159 條之5 第1 項、
    第2 項所明文規定。查本件判決其餘後述引為證據資料，固
    屬於被告以外之人於審判外之陳述者，惟均已於本院調查證
    據序及審理期日提示並告以要旨後，檢察官、被告王秋萍及
    選任辯護人均知悉該等證據係被告以外之人於審判外之陳述
    ，而均未於言詞辯論終結前表示異議，本院審酌上開證據作
    成時之情況，認為適當，依刑事訴訟法第159 條之5 第1 項
    、第2 項規定，認應有證據能力。
貳、實體部分:
一、訊據被告王秋萍固坦承有與證人潘冠宇於歐洲汽車旅館工作
    相識，及有使用門號0000000000、0000000000號行動電話頻
    繁與證人潘冠宇使用之門號0000000000號之行動電話聯繫，
    兩人有交往、曾與證人潘冠宇一同去過汽車旅館之事實（本
    院卷9 月28日審理筆錄第3 頁），惟矢口否認上述犯行，辯
    稱: 伊從未與證人潘冠宇發生性關係，且伊初始與證人潘冠
    宇交往時不知其已婚，在知悉證人潘冠宇已婚之婚姻狀況後
    ，伊即與證人潘冠宇結束男女交往關係云云，經查：
  (一)按訴訟法之證明及認定之事實，乃歷史之證明及推論，與自
    然科學上之實驗證明不同，後者得以實驗求證完全一致或符
    合，然訴訟法上之證明及事實認定，以推論高度之蓋然性，
    其推論所得之概括認定，須通常之人皆可確信為真實即可，
    最高法院84年度臺上字第5129號判決意旨參照。又認定犯罪
    事實所憑之證據，並不以直接證據為限，即綜合各種間接證
    據，本於推理作用，為其認定犯罪事實之基礎，仍非法所不
    許（最高法院29年上字第3362號號判例意旨參照），尤以在
    通姦、相姦者，其犯罪性質本即屬私密性極高之犯罪形態，
    直接證據取得不易，則法院本於調查所得間接證據，依一般
    生活經驗法則與事理原則之推理作用，自得為認定犯罪事實
    基礎，合先敘明。
  (二)被告於知悉證人潘冠宇已婚後猶分別於99年10月間某日、99
    年12月31日在夢城汽車旅館、華園汽車旅館與證人潘冠宇各
    發生性行為1 次之事實，業據證人潘冠宇於本院審理中證述
    : 伊係在九如鄉歐洲花園汽車旅館工作認識被告，伊是那邊
    主任，被告是服務員，案發之前認識5 、6 個月，伊曾經與
    被告發生性關係，第1 次與被告發生性關係的時地大概是證
    在偵查中說在99年10月間在屏東縣九如鄉夢城汽車旅館，第
    2 次是99年12月31日在屏東市○○路的華園汽車旅館，發生
    性關係之前，被告在工作場合上知道伊已經有配偶，伊在99
    年3 、4 月份被告到職之後，就有告訴過被告，相關簡訊是
    被告發給伊的，簡訊內容有多次提到愛愛的事，譬如像99年
    11月4 日被告發的內容為我心裡一直想著我們愛愛的事，12
    月17日發每次我們愛愛的事做完就很開心，愛愛的事是指發
    生性關係的事，簡訊中多次提到「傑弟」是指伊的性器官，
    伊與被告99年8 、9 月間開始交往，有私底下常常外出，被
    告知道伊已經結婚，還是願意跟伊出去玩，伊確實有與被告
    發生過性行為，都在汽車旅館等語（見本院卷100 年9 月2
    日審理筆錄第3 至7 頁），參以證人潘冠宇使用之門號0000
    000000號行動電話傳予被告之門號0000000000號行動電話之
    簡訊翻拍照片顯示：「日期：99年11月4 日，內容：心理一
    直想著你想著愛愛的事；日期：99年11月28日，內容：你還
    要不要去愛愛呢？我好想傑弟還有你愛的抱抱親親；日期：
    99年12月17日，內容：親愛的公：每次我們愛愛玩的時候心
    情就變的很開心什麼煩惱都沒有了；日期：100 年1 月4 日
    ，內容：公，好想你喔！又想吃傑弟怎麼辦呀！找個時間出
    來呀！我們好久沒有抱抱和親親了全身都需要你來撫摸他舔
    他好愛好愛你喔！」等語（見偵卷第34、35、38頁），簡訊
    內容就2 人見面、發生關係經過細節及其間之曖昧關係描述
    清楚，是其所證上情應堪信為真實。
  (三)又依卷附之被告與證人潘冠宇裸露共處一室之相片9 張，除
    有被告之全身裸體照外、更有被告於床上以手搭在證人潘冠
    宇之肩膀或脖子上，及被告與證人潘冠宇裸體躺於床上並接
    吻之照片，在在顯示渠等間應非被告辯稱僅止於一般男女交
    往關係，況衡諸飯店、旅館之房間乃供人休息、過夜處所，
    該等空間具有私密性，一般正常社交往來，當無孤男寡女共
    處旅館房間，甚或同床過夜之理，被告與證人潘冠宇二人，
    對於男女交往分際自應留意避諱，竟履次相偕前往汽車旅館
    ，若謂其等沒有發生性行為，實難以採信，益徵證人潘冠宇
    所證與被告有發生性行為一節屬實。
  (四)被告雖辯稱與證人潘冠宇交往時不知其已婚，與證人潘冠宇
    並未發生性行為云云，然此已與上揭證人潘冠宇所證情節不
    符，而證人潘冠宇於作證前，係經法官曉諭證人應據實陳述
    之作證義務及偽證之處罰，經其在證人結文上具結後，始開
    始陳述及接受詰問，顯已有以偽證之刑事責任擔保其證詞之
    真實性，而證人潘冠宇上開證述之內容，復與上揭卷附之各
    項客觀事證相符，綜上各節所述，參互勾稽引證，足認被告
    於知悉證人潘冠宇已婚後確有分別於99年10月間某日、99年
    12 月31 日在夢城汽車旅館、華園汽車旅館與證人潘冠宇各
    發生性行為1 次，被告所辯洵屬事後卸責之詞，尚難採信，
    被告上開相姦2 次犯行均堪認定，應予依法論科。
二、核被告所為，均係犯刑法第239 條後段之相姦罪。本件被告
    前開2 次相姦犯行，2 次犯行間，相隔約2 月，並分別於不
    同之汽車旅館為之，其犯罪時間互有相當之間隔，難認有時
    、地密接之情形，在刑法評價上，亦難論以接續犯，而應屬
    分論併罰之數罪關係（最高法院97年度臺上字第254 號刑事
    判決意旨參照) 。是被告先後2 次與他人配偶相姦之犯行，
    犯意各別，行為互殊，應予分論併罰，起訴書意旨認被告所
    為犯行，本質上具有反覆性及持續性，在刑法評價上應認係
    一罪等語，容有誤會，附此敘明。爰審酌被告明知證人潘冠
    宇為有配偶之人，竟仍與之發生性行為，影響告訴人婚姻生
    活之圓滿，迄今尚未與告訴人達成和解，惟念其無前科，素
    行尚佳，有臺灣高等法院被告前案紀錄表附卷可稽，及其犯
    後態度、犯罪目的等一切情狀，所犯相姦2 罪分別量處如主
    文所示之刑，並均諭知易科罰金之折算標準，並定其應執行
    之刑及併諭知易科罰金之折算標準。
據上論斷，應依刑事訴訟法第299條第1 項前段，刑法第239條後
段、第41條第1 項前段、第51條第5 款，判決如主文。
本案經檢察官潘國威到庭執行職務
中    華    民    國  100     年    10    月    12    日
                  刑事第一庭    審判長法  官  涂裕洪
                                      法  官  許嘉仁
                                      法  官  蕭筠蓉
以上正本證明與原本無異。
如不服本判決應於收受判決後10日內向本院提出上訴書狀，並應
敘述具體理由；其未敘述上訴理由者，應於上訴期間屆滿後20日
內向本院補提理由書（均須按他造當事人之人數附繕本）「切勿
逕送上級法院」。
中    華    民    國  100     年    10    月    12    日
                                      書記官  張語恬
附錄本案論罪科刑法條全文
刑法第239條
有配偶而連續與人通姦，處一年以下有期徒刑。其相姦者亦同。